臺灣宜蘭地方法院刑事判決　　　　　　　　　　　　　九十三年度易字第二四三號
　　公　訴　人　臺灣宜蘭地方法院檢察署檢察官
　　被　　　告　甲○○　男　二.
右列被告因違反保護令罪等案件，經檢察官提起公訴（九十三年度偵字第一四六七、
一五六八號），本院判決如左：
    主  文
甲○○傷害人之身體，處有期徒刑貳月，如易科罰金，以佰元折算壹日；又以強暴
使人行無義務之事，處有期徒刑貳月，如易科罰金，以佰元折算壹日；又違反法院
依家庭暴力防治法第十三條所為禁止實施家庭暴力行為之裁定，處有期徒刑月，如
易科罰金，以佰元折算壹日。應執行有期徒刑陸月，如易科罰金，以佰元折算壹
日。
    事  實
一、甲○○與乙○○係夫妻關係，二人間具有家庭暴力防治法第三條第一款所定之家
    庭成員關係。(一)甲○○於九十三年二月二十二日以小孩生病為由，要求乙○○返
    回宜蘭縣宜蘭市○○路○段九十八號家中，乙○○返家後，於當日晚上十一時許
    ，甲○○竟基於傷害之犯意，無故於該址前之檳榔攤內，以維士比瓶子敲擊乙○
    ○右側頭部，致乙○○受有左側頭皮下血腫之傷害，乙○○即提出通常保護令之
    聲請；(二)甲○○復於同年三月二十九日再以索取小孩健保卡為由，要求乙○○返
    家，乙○○於同日下午返家後，甲○○為阻止乙○○離去，竟基於妨害自由之犯
    意，而強取乙○○之皮包，以此強暴之方式阻止乙○○離去而行無義務之事，黃
    烽復基於恐嚇之概括犯意，持刀恫嚇乙○○，表示要開瓦斯一起死，致乙○○心
    生畏懼，嗣乙○○趁機報警，因遭甲○○發現，甲○○再接續上開妨害自由之犯
    意，以強制力將乙○○壓制於地面，並持剪刀強剪其頭髮，使其行無義務之事，
    嗣宜蘭分局新生派出所警員到場後，甲○○始停止其行為；(三)甲○○基於前開恐
    嚇之概括犯意，自九十三年三月三十一日起，連續以所有之000000000
    0號行動電話寄發電話簡訊予乙○○使用之0000000000號、0000
    000000號行動電話，以：「你不會好死的，我家人會報復」（九十三年三
    月三十一日）、「我槍買好」（九十三年四月三日）、「幹死」（九十三年四月
    十二日）、「我會報仇你們對不起我」（九十三年四月三日）、「你兒子太白目
    ，現在被我打很嚴重，流鼻血在跪我不會管了又發燒很燒了也沒吃」（九十三年
    四月十三日）、「你心內是不是沒有我們，每時間想你不管小孩，這麼樣想你就
    打他打到不想打為止」（九十三年四月十三日）、「我吃了六粒、阿倫吃了兩粒
    ．．．」（九十三年四月十七日）、「我已經養小鬼了今天七七四四九天了本來
    不說是你對不起我的」（九十三年四月十七日）、「我也不會疼愛小孩不會喝水
    」（九十三年四月十七日）等加害乙○○及其子之簡訊恐嚇乙○○，致乙○○心
    生畏懼，嗣本院於九十三年四月九日以九十三年度家護字第四三號民事通常保護
    令裁定甲○○令其不得對乙○○實施身體或精神之不法侵害之行為，亦不得為騷
    擾之行為，該保護令亦於同年月十九日送達甲○○，甲○○於收受本院民事通常
    保護令後，復基於恐嚇之概括犯意，以前開方式寄發簡訊予乙○○，以「他長大
    會知道爸爸及哥哥為什麼會不在世間的原因」之加害乙○○之子簡訊恐嚇乙○○
    ，對乙○○為精神上之不法侵害，使其心生畏懼，致生危害於安全。
二、案經乙○○訴由宜蘭縣警察局宜蘭分局報請臺灣宜蘭地方法院檢察署檢察官偵查
    起訴。
    理  由
一、訊據被告甲○○固坦承於九十三年三月二十九日告訴人乙○○返家後，其有搶奪
    告訴人之皮包並剪告訴人之頭髮，並說要開瓦斯一起死，並自九十三年三月三十
    一日起至同年五月五日以其使用之行動電話0000000000號陸續寄發前
    開簡訊予告訴人使用之0000000000、0000000000號行動電
    話等情，惟矢口否認有傷害、恐嚇、妨害自由、違反保護令之犯行，並辯稱：告
    訴人在九十三年二月二十二日前三天離家帶走小兒子，於九十三年二月二十二日
    回家拿自己的衣服又出去，伊並無毆打告訴人，於九十三年三月二十九日伊搶告
    訴人的皮包是要拿回信用卡，因為告訴人染頭髮，而朋友說告訴人去做檯，伊因
    此剪告訴人的頭髮，伊有說要開瓦斯一起死是因為說氣話，而傳簡訊是要向告訴
    人拿小孩的健保卡，不是要恐嚇告訴人云云。然查：
  (一)就前開事實，業據告訴人於本院審理中證稱：於九十三年二月二十二日晚間伊返
    回宜蘭市○○路○段九八號住處，在家門口檳榔攤內，被告當時有喝酒正與伊哥
    哥的朋友在講話，不知為何被告忽然拿維士比瓶子敲伊的頭，於九十三年三月二
    十九日被告向伊拿黃培倫的健保卡，伊一回到家被告就把門鎖起來，因不讓伊出
    去而搶走伊的皮包及翻皮包內的東西，拿了手機、證件及錢，因為之前被被告打
    很多次，伊就說要回來與被告一起住以安撫被告，被告後來拿水果刀及童軍繩出
    來，說要開瓦斯一起死，瓦斯桶放在床後面，被告要伊一起上床，後來被告去洗
    澡，伊乘機打床頭邊電話報警，被告聽到伊講電話就把伊壓在地上，用剪刀剪伊
    內褲及頭髮，當時伊感到很害怕，被告之後傳簡訊給伊，伊看到這些簡訊以為被
    告真的有買槍及傷害小孩，所以伊會感到害怕等語（參見本院九十三年九月八日
    審判筆錄）；而就九十三年三月二十九日當日情形，證人即宜蘭縣警察局新生派
    出所員警林絢濤於偵查中證稱：當天是乙○○報案到派出所，是值班接聽伊去處
    理，只有伊一人上去該處，伊有看到他們在吵架，乙○○及甲○○的下體均未著
    衣物，乙○○的內褲有被撕破，頭髮有被剪，地上也有剪下的頭髮，伊有問甲○
    ○為何未穿衣服，甲○○是說要乙○○放洗澡水給他洗澡等語（參見九十三年度
    偵字第一四六七號卷第五十四頁九十三年五月七日偵訊筆錄）。依證人林絢濤警
    員之證述，其前往現場處理時即目睹告訴人衣衫破損及頭髮遭剪之情形，足見告
    訴人之指訴應與事實相符。而告訴人於九十三年二月二十二日因遭被告毆打因此
    受有左側頭皮下血腫之傷害，亦有行政院衛生署宜蘭醫院出具之診斷證明書一紙
    附卷可稽。
  (二)再告訴人於九十三年二月二十二日因遭被告毆打後，隨即向本院聲請民事通常保
    護令，並經本院以九十三年度家護字第四三號民事通常保護令裁定被告不得對乙
    ○○實施身體或精神之不法侵害之行為，亦不得為騷擾之行為，而該保護令於九
    十三年四月十五日送達被告之父黃正雄後，於同月十九日轉交與被告等情，業據
    被告自承在卷，並有該民事通常保護令及送達證書影本附卷可佐。惟被告自九十
    三年三月三十一日起至收受本院民事通常保護令後之同年五月五日止，連續寄發
    前揭簡訊予告訴人，除據被告自承在卷，並有行動電話簡訊翻拍照片影本四十六
    幀及宜蘭地方法院檢察署檢察官九十三年五月五日勘驗筆錄等件在卷可證。而就
    上開簡訊內容觀之，除表明欲傷害告訴人之意思外，尚以報復而虐待子女等語告
    知，且告訴人於本院審理中亦證述因此心生畏懼，則被告辯稱並無恐嚇之意思云
    云顯係卸責之詞不足採信。綜上所述，本件事證明確，被告犯行堪以認定，應依
    法論科。
二、按家庭成員間實施身體上或精神上之不法侵害之行為，為家庭暴力，家庭暴力防
    治法第二條第一項定有明文，被告復於告訴人保護有效期間內對告訴人為恐嚇犯
    行，核被告甲○○前開所為，係犯家庭暴力防治法第五十條第一款違反保護令罪
    、刑法第二百七十七條第一項傷害罪、第三百零四條第一項強制罪、第三百零五
    條恐嚇罪，並均屬家庭暴力防治法第二條第二項所定之家庭暴力罪。被告於九十
    三年三月二十九日告訴人返家後，先搶取告訴人之皮包，再持剪刀剪告訴人頭髮
    ，其先後二次強制犯行，係基於同一犯意，利用同一犯罪機會接續為之，為接續
    犯。被告先後多次恐嚇犯行，時間緊接，方法相同，觸犯犯罪構成要件相同之罪
    ，顯係基於概括犯意為之，應依刑法第五十六條連續犯之規定，論以一罪。被告
    所犯上開恐嚇罪與違反保護令罪係以一行為觸犯數罪名，為想像競合犯，應從一
    重依違反保護令罪處斷。又被告所犯上開傷害、強制、違反保護令三罪間，犯意
    各別，構成要件互殊，應予分論併罰。被告於九十三年五月五日以寄發簡訊方式
    恐嚇告訴人，核其所為，應係違反民事通常保護令而對告訴人為精神上不法侵害
    之行為，而違反家庭暴力防治法第五十條第一款違反保護令罪，公訴意旨漏為斟
    酌此點，而認被告係以騷擾方式違反保護令，係違反同法第五十條第二款之罪，
    尚有未洽，惟其基本事實同一，本院自應予審理，並變更其起訴法條。爰審酌被
    告因與被害人感情不睦竟為前開犯行，且經本院以九十三年度家護字第四三號民
    事通常保護令裁定禁止對被害人為不法侵害之行為，詎其仍不知慎行，於保護有
    效期間中再對被害人為恐嚇犯行，且於犯後猶飾詞卸責等一切情狀，分別就前開
    傷害、強制、違反保護令三罪量處如主文所示之刑，及均諭知易科罰金之折算標
    準，並定其應執行刑，及諭知易科罰金之折算標準，以示懲儆。
三、(一)公訴意旨另以：告訴人乙○○於九十三年三月二十九日警訊後，請友人曾韋仁
    陪同返回宜蘭縣宜蘭市○○路○段九十八號住處拿取行動電話、證件等物，被告
    甲○○基於妨害自由之犯意，持剪刀剪告訴人頭髮，使告訴人行無義務之事，而
    認被告此部分犯行涉有刑法第三百零四條強制罪嫌。
    (二)按犯罪事實應依證據認定之，無證據不得推定其犯罪事實，刑事訴訟法第一百
    五十四條第二項定有明文。又刑事訴訟法上認定犯罪事實所憑之證據，雖不以直
    接證據為限，間接證據亦包括在內，然而無論直接證據或間接證據，其為訴訟上
    之證明，須於通常一般之人均不致有所懷疑，而得確信其為真實之程度者，始得
    據為有罪之認定，惟採用間接證據時，必其所成立之證據，在直接關係上，雖僅
    足以證明他項事實，而採此他項事實，本於推理之作用，足以證明待證事項者，
    方為合法，若係憑空之推想，則尚非間接證據，且如未發現相當證據，或證據不
    足以證明，自不能以推測或擬制之方法，以為裁判之基礎，應調查其他證據以資
    審認，最高法院分別著有七十六年台上字第四九八六號、三十二年上字第六七號
    、四十年台上字第八六號判例可資參照。
    (三)本件公訴人認被告此部分涉有強制罪嫌，係以證人曾韋仁於於偵訊中證述當日
    陪同告訴人返家時拿取物品時，被告抓住告訴人並持剪刀等情為主要論據。經查
    ：告訴人於本院審理中證稱：當日曾韋仁與伊一起回大福路住處，伊上樓要拿手
    機及證件，當時曾韋仁在伊身後，曾韋仁看到被告拉至伊的衣領，因為伊的頭髮
    有被剪掉的痕跡，曾韋仁誤以為是被告當場剪的，曾韋仁與伊一起回家時被告並
    無剪伊頭髮等語（參見本院九十三年九月八日審判筆錄），綜以告訴人之前開證
    述可知，於九十三年三月二十九日被告先以索取小孩健保卡為由要求告訴人返家
    ，告訴人於返家時被告雖有持剪刀剪其頭髮之事實，惟於當日警訊後告訴人偕同
    曾韋仁返家拿取物品時，被告並無持剪刀再剪其頭髮之事實。而依卷內資料，並
    無積極證據足認被告確有公訴人所指此部分之犯行，惟公訴意旨認此部分與前揭
    強制罪論罪科刑部分有連續犯之裁判上一罪關係，爰不另為無罪之諭知，附此敘
    明。
據上論斷，應依刑事訴訟法第二百九十九條第一項前段、第三百條，家庭暴力防治法
第五十條第一款，刑法第十一條前段、第二百七十七條第一項、第三百零四條第一項
、第三百零五條、第五十五條、第四十一條第一項前段、第五十一條第五款，罰金罰
鍰提高標準條例第一條前段、第二條判決如主文。
本案經檢察官劉憲英到庭執行職務
中　　　華　　　民　　　國　　九十三　　年　　　九　　　月　　二十二　　日
                         　　　　臺灣宜蘭地方法院刑事第四庭
                                 　　審判長法  官  林　惠　玲
                                 　　　　　法　官  郭　顏　毓
                                 　　　　　法　官  辜　漢　忠
右正本證明與原本無異。
如不服本判決，應於判決送達後十日內，向本院提出上訴狀。（需附繕本）
                                           書記官  林  秀  麗
中　　　華　　　民　　　國　　九十三　　年　　　九　　　月　　二十三　　日
附錄本案論罪科刑法條全文：
刑法第二百七十七條第一項
傷害人之身體或健康者，處三年以下有期徒刑、拘役或一千元以下罰金。
刑法第三百零四條第一項
以強暴、脅迫使人行無義務之事或妨害人行使權利者，處三年以下有期徒刑、拘役或
三百元以下罰金。
刑法第三百零五條
以加害生命、身體、自由、名譽、財產之事，恐嚇他人致生危害於安全者，處二年以
下有期徒刑、拘役或三百元以下罰金。
家庭暴力防治法家庭暴力防治法第五十條第一款
違反法院依第十三條、第十五條所為之下列裁定者，為本法所稱之違反保護令罪，處
三年以下有期徒刑、拘役或科或併科新台幣十萬元以下罰金︰
一  禁止實施家庭暴力行為。
